臺灣橋頭地方法院民事裁定
109年度消債清字第47號
聲請人即債  陳紜緗  
務人                
0000000000000000

上列當事人因消費者債務清理事件聲請清算，本院裁定如下：
    主  文
聲請人陳紜緗自民國一百零九年十月二十八日下午四時起開始清
算程序。
命司法事務官進行本件清算程序。
    理  由
一、聲請意旨略以：聲請人即債務人陳紜緗前向金融機構辦理信
    用貸款等，致積欠無擔保債務計新臺幣（下同）1,245,555
    元，因無法清償債務，於民國101年7月間曾依消費者債務清
    理條例，而向最大債權銀行星展（台灣）商業銀行股份有限
    公司（下稱星展銀行）申請前置協商，而與各債權銀行達成
    分期還款協議，同意自101年7月起分90期，於每月10日繳款
    10,733元，以各債權銀行債權金額比例清償各項債務至全部
    清償為止，惟因聲請人當時收入尚非固定而毀諾，聲請人無
    法按上開協商方案清償，實乃不可歸責於聲請人之事由所致
    ，嗣於民國109年2月間向高雄市仁武區調解委員會申請調解
    ，惟因債權人未到場，而於同年2月11日調解不成立，因聲
    請人有不能清償債務或有不能清償之虞，復未經法院裁定開
    始更生程序或宣告破產，爰依法聲請准予裁定清算等語。
二、按「債務人不能清償債務或有不能清償之虞者，得依本條例
    所定更生或清算程序，清理其債務。」消費者債務清理條例
    （下稱消債條例）第3條定有明文。衡以消費者與金融機構
    間債之關係之發生，係依契約自由原則及相互間之信賴為基
    礎，此為社會經濟活動得以維繫及發展之重要支柱，債務人
    經濟窘迫，固不應任其自生自滅，債權人一方之利益，仍不
    能因之摒棄不顧。是債務人於協商程序中，自應本於個人實
    際財產及收支狀況，依最大誠信原則，商討解決方案。如終
    究不能成立協商，於聲請更生或清算時，法院審酌上開條文
    所謂「不能清償或有不能清償之虞」，自宜綜衡債務人全部
    收支、信用及財產狀況，評估是否因負擔債務，而不能維持
    最基本之生活條件；所陳報之各項花費，是否確屬必要性之
    支出；如曾有協商方案，其條件是否已無法兼顧個人生活之
    基本需求等情，為其判斷之準據。
三、經查：
  ㈠聲請人前向各金融機構辦理信用貸款等致現至少積欠無擔保
    債務1,245,555元，前因無法清償債務，依消費者債務清理
    條例向最大債權金融機構星展銀行申請前置協商，而與各債
    權銀行達成最終分期還款協議，同意自101年7月起分90期，
    於每月10日繳款10,733元，依各債權銀行債權金額比例清償
    各項債務至全部清償為止，此協商方案並經臺灣臺北地方法
    院101年度司消債核字第5458號裁定予以認可，惟聲請人未
    繳納即毀諾，復於109年2月間向高雄市仁武區調解委員會申
    請調解，但因債權人未到場而於108年2月11日調解不成立等
    情，有債權人清冊、財團法人金融聯合徵信中心前置協商專
    用債權人清冊、信用報告、109年7月23日星展銀行陳報狀等
    件在卷可稽，堪認上情屬實。經核聲請人於101年7月申請協
    商時之勞工保險投保薪資為15,840元，有勞工保險被保險人
    投保資料表可稽，另聲請人當時個人必要生活費，依消債條
    例第64條之2第1、2項規定計算，衛福部社會司所公告高雄
    市101年度最低生活費標準11,890元之1.2倍為14,268元，是
    以聲請人當時勞工保險投保薪資15,840元，扣除個人必要生
    活費14,268元後餘1,572元，無法負擔每月10,733元之還款
    金額，難以期待聲請人依約履行，應屬不可歸責於聲請人之
    事由致不能履約，並無違常。是聲請人所稱確有不可歸責於
    己之事由，致不能履行原協商條件，揆諸前開論述，自應屬
    不可歸責於己之事由，是聲請人主張其於與債權銀行達成前
    開協商結論後，已因不可歸責於己之事由致履行顯有重大困
    難，尚屬可信。
  ㈡聲請人現任職於全日昇企業社，自陳每月薪資為21,000元，
    依108年5月至109年4月之薪資袋所示，此期間薪資總額為28
    0,797元，核每月平均薪資23,400元，查其名下無財產，107
    、108年度申報所得分別為198,000元、277,200元，核108年
    度每月平均所得23,100元，現未投保勞工保險等情，此有財
    產及收入狀況書明書、勞工保險被保險人投保資料表、綜合
    所得稅各類所得資料清單及財產資料歸屬清單、本院稅務電
    子閘門財產所得調件明細表、109年5月14日補正狀所附薪資
    袋號函等件附卷可證。則查無聲請人有其他收入來源，佐以
    聲請人提出薪資袋為證，則聲請人主張之收入來源，應全非
    虛罔，是以薪資袋所示每月平均薪資23,400元作為核算其現
    在償債能力之基礎，應能反映真實收入狀況。
  ㈢至支出部分，聲請人稱需扶養父親，每月支出扶養費6,000元
    。按直系血親相互間，互負扶養之義務，民法第1114條第1
    款定有明文。查聲請人父親陳○○，其名下無財產，108年度
    申報所得僅2,000元等情，有戶籍謄本、本院稅務電子閘門
    財產所得調件明細表等件附卷可證，扶養費用部分，依消債
    條例第64條之2第1、2項，並參照消民法第1118、1119條規
    定，其負扶養義務之程度，亦應考量其目前身負債務之窘境
    ，所負擔之扶養義務能力，自非比一般，在無其他更為詳實
    之資料可供佐證之情形下，故本院認定以109年度高雄市最
    低生活費標準之1.2倍15,719元為標準，則與1名手足分擔後
    ，聲請人每月應支出之扶養費應以7,860元為度（計算式：1
    5,719÷2＝7,860），聲請人主張每月扶養費6,000元，應屬可
    採；至聲請人個人日常生活必要費用部分，審酌聲請人負債
    之現況，基於社會經濟活動之互賴及誠信，該日常生活所需
    費用，自應節制開支，不得有超越一般人最低生活標準之享
    受，否則反失衡平，本院依消債條例第64條之2第1項，參酌
    衛福部社會司所公告歷年最低生活費標準，109年度高雄市
    最低生活費標準13,099元之1.2倍為15,719元，則聲請人每
    月最低生活費除有特殊情形並有證據證明者外，自宜以此為
    度，始得認係必要支出，而聲請人自陳現每月個人必要生活
    費為14,860元，尚低於上開標準，亦認可採。
  ㈣綜上所述，以聲請人現每月收入23,400元為其償債能力基準
    ，扣除其每月個人必要生活費用14,860元、扶養費6,000元
    後僅餘2,540元，而聲請人目前負債總額為1,245,555元，以
    上開餘額按月攤還結果，約40年餘期間始能清償完畢，堪認
    聲請人確有不能清償債務或有不能清償之虞之情事。從而，
    聲請人主張已不能清償債務，聲請本院准予清算，依所舉事
    證及本院調查結果，即無不合。
四、末按「法院開始清算程序之裁定，應載明其年、月、日、時
    ，並即時發生效力。」、「法院裁定開始更生或清算程序後
    ，得命司法事務官進行更生或清算程序，必要時得選任律師
    、會計師或其他適當之自然人或法人一人為監督人或管理人
    。」，消費者債務清理條例第83條第1項、第16條第1項分別
    定有明文。本件聲請人其目前收入及財產狀況，不能履行債
    務，未償之債務亦屬不能清償，有如上述。從而，聲請人聲
    請清算，洵屬有據，應予准許，爰命司法事務官進行本件清
    算程序。
五、依消費者債務清理條例第11條第1項、第83條第1項、第16條
    第1項，裁定如主文。
中　　華　　民　　國　 109　　年　　10　　月　　28　　日
              　        　民事庭　法　官　李姝蒓
以上正本係照原本作成。
本裁定已於109年10月28日下午4 時公告。
本裁定不得抗告。
中　　華　　民　　國　 109　　年　　10　　月　　28　　日
  　                              書記官　郭南宏